臺灣臺中地方法院臺中簡易庭小額民事判決
111年度中小字第673號
原      告  旺旺友聯產物保險股份有限公司

法定代理人  劉自明  
訴訟代理人  陳冠雲、凃福仁、林語彤

被      告  蔡淑妃  
訴訟代理人  王志恩  
上列當事人間侵權行為損害賠償（交通）事件，於民國111年3月
31日言詞辯論終結，本院判決如下：
    主      文
被告應給付原告新臺幣壹萬零玖佰伍拾柒元及自民國一一０年十
月三十日起至清償日止，按年息百分之五計算之利息。
原告其餘之訴駁回。
訴訟費用新臺幣壹仟元由被告負擔新臺幣柒佰陸拾伍元，餘由原
告負擔。
本判決原告勝訴部分得假執行。
    事實及理由
一、原告主張：被告於民國108年9月17日17時30分許，騎乘車號
    000-000普通輕型機車，行經臺中市○區○○○路0段000號前，
    因未注意車前狀況，碰撞原告承保訴外人顧育嘉駕駛其所有
    車號000-0000號自用小客車（下稱系爭車輛）致受損。系爭
    車輛送修復，鈑金費用新臺幣（下同）7022元、烤漆費用1
    萬9807元、零件費用1806元，合計2萬8635元，原告本於保
    險責任已賠付修理費用，被告應負擔5成肇責責任為1萬4318
    元。爰依保險代位及侵權行為之法律關係，請求被告如數給
    付並自起訴狀繕本送達翌日起加計法定遲延利息等語，並聲
    明：被告應給付原告1萬4318元及自起訴狀繕本送達翌日起
    至清償日止，按年息百分之5計算之利息。
二、被告則以：依照初判表我方為未注意車前，對方為轉彎，原
    告要負7成責任，被告僅負3成之過失責任等語置辯，答辯聲
    明：駁回原告之訴。
三、得心證之理由：
  ㈠原告主張系爭車輛與被告騎乘車號000-000普通輕型機車於前
    揭時、地發生碰撞，致系爭車輛受有損害，其已依保險契約
    給付保險金2萬8635元等事實，業據其提出警製道路交通事
    故當事人登記聯單影本、道路交通事故現場圖影本、初步分
    析研判表影本、行車執照影本、估價單影本、電子發票影本
    、汽車險理賠計算書影本、賠償給付同意書影本為證（見卷
    第21-37頁），並有臺中市政府警察局道路交通事故調查卷
    宗影本附卷可稽（見卷第41-67頁），堪信為真實。按因故
    意或過失，不法侵害他人之權利者，負損害賠償責任；汽車
    、機車或其他非依軌道行駛之動力車輛，在使用中加損害於
    他人者，駕駛人應賠償因此所生之損害，但於防止損害之發
    生，已盡相當之注意者，不在此限，民法第184條第1項前段
    、第191條之2定有明文。被告騎乘機車過失肇事致使系爭車
    輛受損，應負賠償損害責任。
　㈡按不法毀損他人之物者，被害人得請求賠償其物因毀損所減
    少之價額，民法第第196 條定有明文。物被毀損時，被害人
    除得依民法第196條請求賠償外，並不排除民法第213條至第
    215條之適用。依民法第196條請求賠償物被毀損所減少之價
    額，得以修復費用為估定之標準，但以必要者為限( 例如：
    修理材料以新品換舊品，應予折舊 )。被害人如能證明其物
    因毀損所減少之價額，超過必要之修復費用時，就其差額，
    仍得請求賠償（最高法院77年度第9 次民事庭會議決議(一)
    參照）。查系爭車輛因車禍毀損支出修理費2萬8635元，其
    中鈑金7022元、烤漆1萬9807元、零件1806元，有電子發票
    及估價單在卷可稽（見卷第29-33頁）。前開零件部分既係
    以新品換舊品，自應將零件折舊部分予以扣除。系爭車輛係
    於106年3月出廠，有行車執照影本可稽（見卷第27頁）。依
    營利事業所得稅查核準則第95條第6 項規定：「固定資產提
    列折舊採用定率遞減法者，以一年為計算單位，其使用期間
    未滿一年者，按實際使用之月數相當於全年之比例計算之，
    不滿一月者，以一月計」，系爭車輛自106年3月使用至本件
    損害發生之108年9月17日，使用之期間應以2年7個月計，其
    折舊扣除標準，依行政院所頒固定資產耐用年數表及固定資
    產折舊率表之規定，小型車之耐用年數為5 年，依定率遞減
    法，每年折舊369/1000，則更換零件費用4140元依上開標準
    計算，扣除折舊額後為564元（計算方法如附表），加計鈑
    金7022元及烤漆1萬9807元，系爭車輛之必要修理費用為2萬
    7393元（564元＋7022元＋19807元＝27393元）。
  ㈢按損害之發生或擴大，被害人與有過失者，法院得減輕賠償
    金額或免除之，民法第217條第1項規定甚明。又所謂被害人
    與有過失，只須其行為為損害之共同原因，且其過失行為並
    有助成損害之發生或擴大者，即屬相當（最高法院96年度台
    上字第2324號判決參照）。依道路交通事故現場圖記載：「
    【依監視器畫面】1車（普輕機857-QKS）由精誠路沿向上南
    路一段機車優先道往大同街方向至事故地點，與稱由精誠路
    沿向上南路一段快車道往大同街方向行駛至事故地點前向右
    變換車道暫停欲右轉向上南路一段158號地下停車場之2車（
    自小客AUV-8028）發生碰撞…」（見卷第43頁），並參照現
    場相片及警製初步分析研判表影本（見卷第57-67頁 ），系
    爭車輛駕駛顧育嘉本應注意轉向側後方同向來車及併行安全
    距離，卻疏未注意即逕行貿然右切轉向，亦有過失。本院斟
    酌前揭事故發生過失情節，認系爭車輛駕駛顧育嘉應負擔10
    分之6之責任，被告應負擔10分之4之責任方屬公允，原告主
    張兩造各負5成責任云云，被告抗辯原告應負7成責任，被告
    僅負3成責任云云，均不足採。依此過失比例計算結果，原
    告得請求被告賠償之金額為1萬0957元（27393元×4/10＝1095
    7元，元以下4捨5入）。
　㈣按「被保險人因保險人應負保險責任之損失發生，而對於第
    三人有損失賠償請求權者，保險人得於給付賠償金額後，代
    位行使被保險人對於第三人之請求權。但其所請求之數額，
    以不逾賠償金額為限」，保險法第53條第1 項規定甚明。原
    告承保系爭車輛之車體損失險，並已依保險契約給付保險金
    2萬8635元予訴外人顧育嘉，訴外人顧育嘉對於被告之損害
    賠償請求權，於原告給付賠償金額之範圍，法定移轉予原告
    。是原告主張依保險代位及侵權行為之法律關係，請求被告
    損害賠償1萬0957元，核屬有據，應予准許，逾此部分之請
    求，為無理由。
  ㈤末按「給付無確定期限者，債務人於債權人得請求給付時，
    經其催告而未為給付，自受催告時起，負遲延責任。其經債
    權人起訴而送達訴狀，或依督促程序送達支付命令，或為其
    他相類之行為者，與催告有同一之效力。」，「遲延之債務
    ，以支付金錢為標的者，債權人得請求依法定利率計算之遲
    延利息。但約定利率較高者，仍從其約定利率。」，民法第
    229條第2項、第233條第1項定有明文。原告所提民事起訴狀
    繕本於110年10月29日送達被告（送達證書見卷第73頁），
    被告自受起訴狀送達時起負遲延責任，並應自翌日起加付法
    定遲延利息。
四、從而，原告本於保險代位及侵權行為之法律關係，請求被告
    給付1萬0957元及自起訴狀繕本送達翌日即110年10月30日起
    至清償日止，按年息百分之5 計算之利息，為有理由，應予
    准許。逾此部分之請求，為無理由，應予駁回。並依民事訴
    訟法第436條之19第1項、第79條規定，確定本件訴訟費用10
    00元（即第1審裁判費）由被告負擔765元，餘由原告負擔。
五、本件小額訴訟為被告敗訴判決，依民事訴訟法第436條之20
    規定，應依職權宣告假執行。
六、據上論結，本件原告之訴為一部有理由，一部無理由，依民
    事訴訟法第79條、第436條之19第1項、第436條之20，判決
    如主文。
中　　華　　民　　國　　111 　年　　4 　　月　　28　　日
                  臺灣臺中地方法院臺中簡易庭
                                  法  官  熊祥雲
以上正本係照原本作成。
如不服本判決，應於送達後20日內，以判決違背法令為理由，向
本院提出上訴狀並表明上訴理由（上訴理由應表明一、原判決所
違背之法令及其具體內容；二、依訴訟資料可認為原判決有違背
法令之具體事實），如於本判決宣示後送達前提起上訴者，應於
判決送達後20日內補提上訴理由書（須附繕本）。如委任律師提
起上訴者，應一併繳納上訴審裁判費。
中　　華　　民　　國　　111 　年　　4 　　月　　28　　日
                                  書記官  王麗麗
附表
-----
折舊時間           金額
第1年折舊值        1,806×0.369=666
第1年折舊後價值    1,806-666=1,140
第2年折舊值        1,140×0.369=421
第2年折舊後價值    1,140-421=719
第3年折舊值        719×0.369×(7/12)=155
第3年折舊後價值    719-155=564